臺灣臺中地方法院民事判決　93年度重訴字第333號
原　　　告　丙○○即辛○○之.
原　　　告　庚○○即辛○○之.
原　　　告　戊○○即辛○○之.
原　　　告　己○○即辛○○之.
兼前四人共同訴訟代理人
　　　　　　甲○○即辛○○之.
前五人共同訴訟代理人
　　　　　　陳武璋　律師
複代理人　　洪永叡　律師
複代理人　　壬○○
被　　　告　乙○○
訴訟代理人　林益輝　律師
複代理人　　癸○○
上列被告因竊盜等案件，經原告提起請求損害賠償之附帶民事訴
訟（本院９２年度附民字第１２９號），經本院刑事庭裁定移送
前來，於中華民國９４年１２月１３日言詞辯論終結，本院判決
如下：
    主    文
被告應給付原告新臺幣捌拾玖萬玖仟元，及自民國九十四年十一
月一日起至清償日止，按年息百分之五計算之利息。
訴訟費用由被告負擔。
本判決於原告以新臺幣拾萬元為被告供擔保後，得假執行；但
被告如於假執行程序實施前，以新臺幣捌拾玖萬玖仟元為原告預
供擔保，得免為假執行。
    事實及理由
一、本件原告主張：被告意圖為自己不法之所有，於民國９０年
    ５月３１日止，以每人每日新臺幣（下同）７０００元之代
    價，僱請訴外人黃秋金（已死亡）、朱朝卿與林瑞堂等人，
    由訴外人黃秋金提供其所有藍色三菱ＳＫ２００型挖土機一
    輛，並自行以每日１５００元之代價，僱請訴外人黃明輝（
    已死亡）擔任司機，與被告另委託朱朝卿以每日１萬元之代
    價，僱請不詳姓名男子駕駛之黃色大型挖土機，在原告被繼
    承人辛○○全部分管共有之臺中縣大安鄉東勢尾第５０９之
    ６地號土地（下稱系爭土地）上盜採砂石，再裝運至訴外人
    朱朝卿及林瑞堂分別駕駛之車號７Ｊ─３７６號、ＨＷ─９
    ３７號砂石車上運往他處。系爭土地因上開盜採砂石行為，
    已達不能耕作之地步，經原告請人填土回復原狀，計支出費
    用８９９０００元，爰本於侵權行為之法律關係，請求判決
    如主文第一、二項所示，並陳明願供擔保，請准宣告假執行
    。
二、被告則以：其所採取之砂石，均堆在現場並未載走，系爭土
    地的窪地係由被告所挖取之砂石回填，原告回復原狀之支出
    ，應負舉證責任等語置辯，請求駁回原告之訴，並陳明如受
    不利判決，願供擔保，請准宣告免為假執行。
三、本件原告辛○○於訴訟程序進行中死亡，有戶籍謄本一件在
    卷可稽，辛○○之繼承人即原告丙○○、庚○○、戊○○、
    己○○、甲○○聲明承受訴訟，合於民事訴訟法第１７５條
    第２項之規定，核無不合，應予准許，合先敘明。
    自屬合法，先予敘明。
四、本件原告主張被繼承人辛○○全部分管共有之系爭土地，遭
    被告僱人挖取砂石之事實，業據其提出系爭土地登記謄本、
    分管證明書、臺灣臺中地方法院檢察署檢察官９０年度偵字
    第１１９３０號、第９１年度偵字第１８０７０號起訴書、
    繼承系統表、戶籍謄本等件為證，而被告因前開盜採砂石犯
    行，業經臺灣高等法院臺中分院以９３年度上易字第９１５
    號刑事判決，判處被告乙○○結夥三人以上竊盜，處有期徒
    刑拾月確定，有上開刑事判決附卷可稽，並為被告所不爭執
    ，此部分事實，堪信為真實。至原告主張系爭土地請人填土
    回復原狀，計支出費用８９９０００元之事實，則為被告所
    否認，並以前詞置辦。
五、按因故意或過失，不法侵害他人之權利者，負損害賠償責任
    。又負損害責任者，除法律另有規定或契約另有訂定外，應
    回復他方損害發生前之原狀，上開情形，債權人得請求支付
    回復原狀所必要之費用，以代回復原狀，民法第１８４條第
    １項，第２１３條第１項、第３項分別定有明文。經查，原
    告主張被告有載運系爭土地砂石外售之事實，業據其提出臺
    灣高等法院臺中分院９３年度上易字第９１５號刑事判決為
    證，且證人丁○○於９４年１２月１３日本院審理時業已到
    庭結證稱：「（法官問：有無去過台中縣大安鄉○○○段５
    ０９之６地號土地，如複丈成果圖所示土地回填砂石？）答
    ：有，我有去整理上開土地，整理費用是捌拾玖萬玖仟元」
    ；「（法官問：回填有無收到費用？）答：有。原告大約在
    九十四年十月底將全部承攬費用給付給我」，並有證人丁○
    ○所提出與原告簽約之承攬契約書一份在卷可稽，是原告主
    張系爭土地需回填砂石以回復原狀，堪信為真實。從而，原
    告本於侵權行為之法律關係，請求被告賠償回復系爭土地原
    狀所必要之費用８９００００，及自９４年１１月１日起至
    清償日止，按年息百分之五計算之利息，合於法律規定，應
    予准許。
六、兩造均陳明願供擔保，聲請宣告假執行或免為假執行，經核
    原告勝訴部分，合於法律規定，爰分別酌定相當之擔保金額
    宣告之。
七、本件事證已臻明確，兩造其餘之攻擊方法及舉證，於判決之
    基礎及結果均不生影響，無予一一論列之必要，併此敘明。
八、據上論結：本件原告之訴為有理由，應依民事訴訟法第７８
    條、第３９０條第２項、第３９２條，判決如主文。
中　　華　　民　　國　　94　　年　　12　　月　　27　　日
                  民事第二庭  法  官  劉正中
上列正本係照原本作成。
如對本判決上訴，須於判決送達後20日內向本院提出上訴狀。
中　　華　　民　　國　　94　　年　　12　　月　　27　　日
                              書記官
